【裁判字號】    92,上訴,1072
【裁判日期】    921118
【裁判案由】    強盜等
【裁判全文】
臺灣高等法院臺南分院刑事判決        九十二年度上訴字第一七二號  Ａ
      上  訴  人
      即  被  告  己  ○  ○
      指定辯護人  甲  ○  ○
右上訴人因強盜等案件，不服臺灣臺南地方法院九十二年度訴字第四一八號中華民國
九十二年八月十四日第一審判決（起訴案號：臺灣臺南地方法院檢察署九十二年度偵
字第一０六號），提起上訴，本院判決如左：
      主      文
上訴駁回。
      事      實
一、己○○為避免騎車作案遭人記下車牌號碼，竟意圖為自己不法之所有，於九十二
    年一月七日下午六時許，在臺南縣學甲鎮○○里○○鄰○○街六九號前，趁無人
    注意之際，竊取丁○○所有ＫＹ六─四五三車牌一面，得手後並將上開車牌懸掛
    覆蓋於其ＫＴ五─五００號重型機車車牌上，藉以規避警方查緝。嗣於同日晚八
    時五十分許，己○○竟意圖為自己不法所有之犯意，攜帶其所有玩具手槍一支，
    為作案工具，並騎乘上開已覆蓋ＫＹ六─四五三號行竊所得車牌之重型機車，選
    擇作案目標，途經臺南縣新營市○○里○○路九七四號乙○○住處時，見乙○○
    獨自一人於屋內觀看電視，遂持上開玩具手槍，無故於夜間侵入乙○○上開住宅
    內，並以持上開玩具手槍，趨前抵住乙○○腰際，以脅迫方式至使乙○○不能抗
    拒，並嚇令其交付財物。乙○○則見機抵抗，發生扭打，致乙○○受有右膝蓋擦
    傷（傷害部分未據告訴及起訴），適丙○○聽聞其弟乙○○敲打窗戶及高喊搶劫
    ，即前來幫忙。己○○見狀，欲趁隙騎乘上開機車逃逸時，不慎滑倒，跌入屋外
    水溝內，乙○○及丙○○旋即趨前合力將己○○制伏，己○○始未得逞。嗣經警
    據報前往處理，當場逮捕己○○，並扣得玩具手槍一支。
二、案經臺南縣警察局新營分局報請臺灣臺南地方法院檢察署檢察官偵查起訴。
      理      由
一、訊之上訴人即被告己○○矢口否認有何右揭犯行，辯稱：ＫＹ六─四五三號車牌
    係於臺南縣學甲鎮菜市場旁拾獲，懸掛於所有機車上係規避違規照相，且進入乙○○住處係欲找綽號「阿水」友人，伊並未持玩具手槍脅迫乙○○交付財物云云
    。
二、經查：
  (一)右揭犯罪事實，業據被害人丁○○於警、偵訊及被害人乙○○於警訊、偵查、原
    審及本院審理中指訴綦詳，核與證人即乙○○胞兄丙○○證述情節相符，復有卷
    附贓物認領保管書一紙、現場照片三幀及扣案玩具手槍一支在卷足資佐證。參諸
    被告自承與證人乙○○、丙○○素不相識，亦無怨隙，更無證據足認證人乙○○
    、丙○○所為前開證述係挾怨報復，自堪認證人乙○○、丙○○前開證詞屬實，
    而可採信。被告於警詢供稱：伊至乙○○住處，欲尋找綽號「老仔」友人云云，
    嗣於原審改稱該友人係綽號「阿水」云云，其對於至他人住處，所欲拜訪對象，
    前後供述反覆不一，殊與事理有違，益證被告前開所辯，無非臨訟卸責之詞，洵
    無可取。至於被告聲請傳喚證人戊○○，可證明確有「阿水」住過該處，因其所
    查執戊○○羈臺灣臺南監獄執行中，惟本院洽提不著，經查並無戊○○在監，有
    法務部在監在押資料表在卷可稽，且被害人乙○○住處於二、三年前曾由其父出
    租予「阿水」之人，縱使有「阿水」在此住過，亦可能因被告來過此地，而具地
    緣關係，仍難為被告有利證據，因認證人戊○○，已無傳喚必要，併此敘明。
  (二)被告雖辯稱：ＫＹ六─四五三號車牌係伊於臺南縣學甲鎮菜市場旁拾獲云云，然
    由證人丁○○於警詢時證稱：最後使用機車時間為九十二年一月七日下午六時許
    ，停放在臺南縣學甲鎮○○里○○鄰○○街六九號前，當時確定車牌還在等語觀
    之，顯然ＫＹ六─四五三號車牌於九十二年一月七日下午六時許，尚懸掛於機車
    ，機車停置於臺南縣學甲鎮○○里○○鄰○○街六九號前。稽之被告於原審調查
    時供承：伊係於九十二年一月七日下午六時許，在臺南縣學甲鎮菜市場旁拾獲上
    開車牌云云，二者說詞顯有矛盾，且於幾近同一時間，殊難想像同一物品，能在
    二地出現，是被告前開所辯，顯係飾卸之詞，不足採信。況被告既自承懸掛上開
    拾獲車牌於所有機車上，係規避違規照相云云，顯然被告有懸掛上開拾獲車牌於
    所有機車上之意，用以達規避警方查緝之目的，然被告於原審調查中復辯稱伊預
    計當天（即九十二年一月七日）晚上將該車牌交予警察處理一節，顯與被告前揭
    拾獲車牌之目的與說詞不符，是被告前揭所辯，乃避就之詞，殊難憑採。堪認被
    告竊取ＫＹ六─四五三號車牌，並懸掛覆蓋於所有機車上，確係為規避騎車作案
    遭人記下車牌號碼無訛。
  (三)綜上所述，被告前開所辯，純屬卸責之詞，不足採信。本案事證已臻明確，被告
    犯行，堪以認定，應依法論科。
三、查扣案玩具槍，槍管長約二十公分，形似真槍，主要構成部分為鋼鐵材質，重量
    非輕，可用以擊打加害人之身體，客觀上具有危險性，雖非槍砲彈藥刀械管制條
    例列管之槍枝，但仍屬兇器之一種。核被告竊取車牌一面所為，係犯刑法第三百
    二十條第一項普通竊盜罪；另於夜間持上開玩具槍侵入被害人乙○○住宅內強盜
    未得逞所為，係犯刑法第三百三十條第一項、第二項之攜帶兇器夜間侵入住宅強
    盜未遂罪，公訴意旨漏未斟酌被告為強盜行為時具有刑法第三百二十一條之加重
    條件，而認被告係犯同法第三百二十八條第一項、第四項普通強盜未遂罪，尚有
    未洽，惟其基本事實同一，自應予審理，並變更此部分之起訴法條。被告所犯竊
    盜罪及攜帶兇器夜間侵入住宅強盜未遂罪間，具方法目的之手段關係，為牽連犯
    ，應從一重按攜帶兇器夜間侵入住宅強盜未遂罪論處。被告已著手於加重強盜犯
    罪行為之實施，而未達獲取財物之結果，屬未遂階段，應依刑法第二十六條前段
    規定減輕其刑。
四、原審以被告己○○罪證明確，因予變更起訴法條，適用刑法第三百二十條第一項
    、第三百三十條第一項、第二項、第五十五條、第二十六條前段、第三十八條第
    一項第二款，罰金罰鍰提高標準條例第一條前段規定，並審酌住宅係個人生命財
    產安全之最後屏障，該最後屏障如任由他人侵犯，將使個人隱私權、居住權及財
    產權等憲法上基本權利遭受侵害，對個人乃至於家庭之心靈及精神上亦隨時遭受
    有無形之恐懼所籠罩，是本件加重強盜案件，其危害甚大，而被告年輕力盛，不
    思合法正當程序獲得財富，利用攜帶兇器侵入住宅之方式強盜他人財物，破壞社
    會秩序及居家安全甚鉅，導致被害人身心之永久恐懼，所犯情節重大，且於強盜
    過程中造成被害人乙○○受傷，犯後又飾詞否認犯行毫無悔悟之意等一切情狀，
    乃從重量處有期徒刑七年，以示懲儆。並認扣案玩具手槍一支，係被告所有供本
    件犯案所用之物，應依刑法第三十八條第一項第二款宣告沒收。本院經核原判決
    認事用法，並無不合，量刑亦稱允當。上訴意旨，空言否認犯罪，並指摘原判決
    不當，為無理由，應予駁回。
據上論斷，應依刑事訴訟法第三百六十八條，判決如主文。
本案經檢察官蘇南桓到庭執行職務。
中    華    民    國      九十二      年      十一      月      十八    日
                                  臺灣高等法院臺南分院刑事第一庭
                                      審判長法官  茆    臺    雲
                                            法官  蔡    長    林
                    法官  李    文    福
右正本證明與原本無異。
如不服本判決，應於判決送達後十日內向本院提出上訴狀，其未敘述理由者並應於提
出上訴狀後十日內向本院補提理由書（應附繕本)。
                                      法院書記官  李    良    倩
中    華    民    國      九十二      年      十一      月      十八    日
附錄：本判決論罪法條
刑法第三百二十條第一項
意圖為自己或第三人不法之所有，而竊取他人之動產者，為竊盜罪，處五年以下有期
徒刑、拘役或五百元以下罰金。
刑法第三百三十條
犯強盜罪而有第三百二十一條第一項各款情形之一者，處七年以上有期徒刑。
前項之未遂犯罰之。


司法院資訊處製作；財團法人民間司法改革基金會備份。
